臺灣高等法院高雄分院刑事判決　　　　　九十三年度上訴字第二二七號
　　上　訴　人
　　即　被　告　乙○○
　　義務辯護人　萬維堯
右上訴人因殺人未遂等案件，不服臺灣澎湖地方法院九十二年度訴字第四０號中華民
國九十三年二月十八日第一審判決（起訴案號：臺灣澎湖地方法院檢察署九十二年度
偵字第四五一號），提起上訴，本院判決如左：
      主      文
原判決撤銷。
乙○○放火燒毀現供人使用之住宅，未遂，處有期徒刑肆年。
      事      實
一、乙○○與雙眼全盲之鄰居甲○○素來不合，先前因懷疑甲○○惡意中傷，於民國
    九十二年七月五日下午七時許，至澎湖縣馬公市鎖港里一三六Ｏ號甲○○住處，
    徒手毆傷甲○○，經原審判處拘役五十日確定。茲因其認為甲○○放話表示將透
    過擔任檢察官之親屬予以懲治，心生不滿，遂另行基於恐嚇、放火、傷害之意思
    ，於九十二年八月三十日上午五時二十分許，以六百公撮寶特瓶內裝汽油半瓶，
    持往現供甲○○居住之前開住宅，明知住宅前之木質門窗、塑膠紗窗引燃後均可
    能延燒，若火星散佈亦能造成屋內易燃物品起火致生燒燬整間房屋之危險，仍先
    以加害、身體、財產之事，向甲○○恐嚇稱：「我要把火點燃了！」等語，致使
    甲○○心生畏懼，致生危害於安全，又進而著手將寶特瓶內汽油，潑灑在甲○○
    住處大門前、正對大門右側窗戶上、正對大門最左側窗戶附近等處，並以燃燒之
    香煙點燃汽油，使甲○○住宅前方多處起火，繼而於甲○○發現事態嚴重開門欲
    離去之際，朝甲○○腳邊潑灑剩餘汽油，致甲○○因火舌波及，受有右趾一至三
    度燒燙傷，右足踝三處二度燒燙傷，範圍分別為四乘三公分、一乘零點五公分、
    零點五乘零點五公分及水泡等傷害。甲○○離開自己住處後，隨即前往鄰近之澎
    湖縣馬公市鎖港里一一五七號胞弟吳再典家中訴說上情，由吳再典向警方報案，
    警方於同日上午接近六時許到場處理時，甲○○住處正對大門右側紗窗仍有殘火
    持續燃燒，另在大門前有二處、正對大門左側窗戶下方牆壁各有一處火燒痕跡，
    幸因火勢並未延燒，房屋主要效用均得保存，未達燒燬之程度。
二、案經甲○○訴由澎湖縣警察局馬公分局報請臺灣澎湖地方法院檢察署檢察官偵查
    起訴。
      理      由
一、上訴人即被告乙○○未於本院審理時到庭，惟據原審訊據被告矢口否認有前開恐
    嚇、放火、傷害等犯行，辯稱：伊事發當時只是拿汽油嚇唬甲○○，不料寶特瓶
    打開後汽油竟與點燃之香煙發生作用，因而意外起火燃燒，不慎造成被害人受傷
    云云。惟查：
（一）被告於前述時間、地點，因認被害人放話表示將透過擔任檢察官之親屬予以懲
      治，心生不滿，遂持六百公撮寶特瓶內裝汽油半瓶至被害人居住之住宅，向被
      害人表示：「我要把火點燃了！」等語後，因被告點燃之香煙引燃寶特瓶汽油
      ，致被害人住處正對大門右側紗窗、大門左側窗戶下方及大門前二處等共計四
      處因而燃燒，被害人亦受有右趾一至三度燒燙傷，右足踝三處二度燒燙傷，範
      圍分別為四乘三公分、一乘零點五公分、零點五乘零點五公分及水泡等傷害，
      所幸房屋並未燒燬等情。業據被告於警訊、檢察官偵訊、原審訊問時自承在卷
      ，核與被害人甲○○於警訊、偵查中及原審指訴之情節大致相符。且證人即到
      場處理警員王大和於原審審理時又結證：當天是被害人弟弟吳再典報案的，我
      同巡邏員到現場時，被害人住宅右側的紗窗還有些小火，其他左側窗戶外面的
      牆壁、大門都有被火燒焦的痕跡。沒有看到油漬。現場平面圖是我畫的，上面
      的註記（汽油燃燒處）也是我按照現場狀況所畫的。我們剛到現場時並未看到
      被害人，後來被害人才從他的弟弟家回來，回來後我有看到被害人腳部有起水
      泡。我們處理完畢後，返回派出所時，被告已經在派出所，至於現場我並沒有
      看到被告等情（見原審卷第六六頁），並有刑案現場平面圖、刑案現場報告書
      、被害人驗傷診斷書附卷可稽。又被告於警訊之供述與其警訊錄音帶內容無誤
      ，亦經原審勘驗屬實，製有勘驗筆錄在卷足憑。
（二）前述被告在被害人住處外表示：「我要把火點燃了！」等語，以被告自承與被
      害人相處情形不佳，曾傷害被害人之情形觀察，該段言詞，顯有放火燒屋而寓
      有加害被害人身體、房屋之意思，則被告已有恐嚇被害人生命、身體、財產之
      行為甚明。而被告甫於事發一個多月前出手傷及被害人，亦經被告於檢察官訊
      問時陳述在卷，此次又有惡害通知，自足以使雙眼全盲難以自救之被害人心生
      畏懼，並危害被害人之安全。是被告有恐嚇被害人之意思及恐嚇之行為，已足
      認定，被告否認有恐嚇之情事，即無可取。至於被告當時恐嚇之確切言詞，被
   告於警訊時自稱為：「我要把火點燃了」等語；而被害人於警訊時指稱為：「
      瞎子木，火要把你燒了！」等詞；於本院審理時陳稱為：「瞎子木，我要用汽
      油燒死你」等詞，被害人先後所述不一，應以被告警訊自承較為可採。
（三）被害人住宅前方共有四處燃燒痕跡，大略與被害人住宅正面平行延伸，四處燃
      燒位置並未相互連接，最兩側燃燒處有正常人五步以上之距離，且被害人住宅
      前方並無其他易燃可以延燒之物品等事實，業據證人王大和於原審證述屬實（
      見原審卷第六六頁），並有刑案現場平面圖、刑案現場照片附卷可憑。準此，
      現場顯有四處起火點，並非一處起火後擴散或延燒他處，可以認定。足見實際
      情形應為被告逐處潑灑汽油後持燃燒之香煙點火，而非被告所辯香煙不慎誤觸
      寶特瓶內汽油云云，亦可認定，否則起火位置不可能為前述分散四處。又前開
      四處燃燒地點均在被害人住處門窗本身或門窗附近，該等窗戶、紗窗分屬木類
      或塑膠材質，自足以燃燒相當時間並可延燒，火星散佈之結果，亦足以使屋內
      木質家具、神桌上相關用品、塑膠袋等物件起火繼而導致整間房屋燒燬，而警
      員於起火後半小時許到達現場時，紗窗仍在燃燒，火勢仍未完全撲滅等情，亦
      可由同前證據資料而得證明。因而，被告攜帶汽油數量雖然不多，但專對被害
      人住處易燃門窗及週遭潑灑汽油點火，使火勢可由房屋外部竄燒至房屋內部，
      被告具備放火燒燬他人使用住宅之犯意及行為，亦無疑義。
（四）被害人於被告放火後，將上鎖之大門打開逃出，遭被告以汽油潑灑腳部，致被
      告右腳受有前述燒傷之事實，業據被害人於原審審理時指證明確，並有診斷證
      明書在卷可憑，足見被告除對被害人住宅放火外，另以汽油直接潑灑被害人而
      有傷害行為。惟卷內診斷證明書及照片所示被害人手部受有撕裂傷之部分，查
      無證據足認被告有特意傷害被害人手部之舉措，應非被告傷害犯意所及，公訴
      意旨認為被告有傷害被害人手部之犯行，容有誤會。此外，公訴意旨認定被告
      係基於殺人犯意而有放火行為。然則，根據前揭卷內資料，被告與被害人雖有
      不睦，但究屬言語上之不愉快，尚非深仇大恨，應不致使被告出現殺害被害人
      之動機；且被告若欲殺害被害人，當無須於放火之際出言恐嚇，更可於周詳計
      劃後穩當遂行其目的，不致使雙眼全盲之被害人有逃脫之可能；再者，被害人
      出門逃離火場時，被告並無攻擊被害人要害或追殺之行徑，顯難認定被告有殺
      人犯意，檢察官有關被告殺人犯意之認定，亦有誤會，併此敘明。
（五）綜上所述，被告所為辯解，無非卸責之詞，不足採信，本件事證明確，被告之
      犯行，堪以認定。
二、按以犯特定之罪為目的，於實施恐嚇後，並進而實行該特定罪者，即應逕依該特
    定之罪處斷，而無須再論以恐嚇罪嫌。（臺灣高等法院九十一年度上更(一)字第九
    八九號刑事判決意旨參照）本件被告乙○○先為恐嚇「我要把火點燃後」等語後
    ，進而實施放火、傷害之行為，即應逕依放火、傷害罪處斷。核被告對被害人住
    宅放火之行為，因刑法第一百七十三條第一項放火罪之規定並列「現供人使用之
    住宅」、「有人所在建築物」二者，而「有人所在建築物」係指住宅以外之建築
    物，最高法院五十年臺上字第五三二號判例可資參照，故應構成刑法第一百七十
    三條第一項、第三項之放火燒燬現供人使用之住宅之未遂罪；再被告除對被害人
    住宅放火外，又直接對被害人腳部潑灑汽油成傷，係犯刑法第二百七十七條第一
    項之普通傷害罪。被告所犯上述二罪，均係出於發洩自己不滿情緒陸續所為，具
    有方法結果之牽連關係，應依刑法第五十五條規定，從一較重之放火燒燬現供人
    使用之住宅罪處斷。而被告雖著手放火，但並未燒燬被害人房屋，業如前述，其
    犯罪尚屬未遂階段，應依刑法第二十六條前段規定減輕其刑。又公訴意旨另以殺
    人未遂罪名對被告提起公訴，但被告僅有傷害犯意而應構成傷害罪名，亦如前述
    ，本院應於基本事實同一之範圍內，變更起訴法條予以論處。另公訴人認被告放
    火部分應構成刑法第一百七十三條第三項、第一項之燒燬現有人所在之建築物未
    遂罪，尚有誤會，併此明。
三、原審予以被告論科，固非無見，惟查被告實施恐嚇之後，進而實施放火、傷害之
    行為，自無須再論以恐嚇罪，已如前述。而原判決認被告另犯刑法第三百零五條
    之恐嚇危害安全罪，自有適用法則不當之違誤。被告上訴意旨，未明理由，指
    摘原判決不當，固無足取，然原判決既有上述可議，自應由本院將原判決撤銷改
    判。審酌被告對於雙眼全盲之犯罪，原應重懲，但姑念被告犯罪時攜帶之汽油不
    多，顯非周詳計劃而有重大惡意，對於逃脫之被害人又無持續加害之行為，且被
    告於案發不久，警員依被害人指訴查知被告犯行後，但偵查機關尚未追緝被告時
    ，主動到警局接受調查，業據警員王大和證述在卷，顯然被告對於自己之魯莽行
    為亦深感不妥，有相當良知及悔意，犯罪所生危害亦非嚴重等一切情狀，量處如
    主文第二項所示之刑，以資懲儆。至於被告犯罪時使用之引燃香煙及寶特瓶，業
    已丟棄據其供明在卷，並未扣案，不予宣告沒收。
四、被告經合法傳喚，無正當理由不到庭，爰不待其陳述逕行判決。
五、又如事實欄所載，被告於九十二年七月五日在被害人家中徒手傷害被害人，經原
    審判處拘役五十日確定之犯行，與本件放火、傷害犯行，時間雖然接近，但係被
    告出於不同原因而另行起意，業據被告於原審審理時自承在卷，且其手段明顯有
    別，結果迥然有間，所生危害不盡相同，業經原審調閱原審九十二年度馬簡字第
    一五六號被告前次傷害案卷核對無誤，則被告該件與本件犯行，自不具概括犯意
    ，而尚無連續犯之裁判上一罪關係，故本件應非該件確定判決效力所及，附此敘
    明。
據上論斷，應依刑事訴訟法第三百六十九條第一項前段、第三百六十四條、第二百九
十九條第一項前段、第三百條、第三百七十一條、刑法第一百七十三條第一項、第三
項、第二百七十七條第一項、第五十五條、第二十六條前段，罰金罰鍰提高標準條例
第一條前段，判決如主文。
本案經檢察官林應華到庭執行職務。
中    華    民    國     九十三     年       五       月      二十七    日
                              臺灣高等法院高雄分院刑事第三庭
                                  審判長法官  周賢銳
                                        法官  黃建榮
                                        法官  謝宏宗
右正本證明與原本無異。
如不服本判決應於收受本判決後十日內向本院提出上訴書狀，其未述上訴理由者，
並得於提起上訴後十日內向本院補提理由書狀（均須按他造當事人之人數附繕本)「
切勿逕送上級法院」。
                                      書記官  賴梅琴
中    華    民    國     九十三     年       五       月     三十一     日
附錄：本判決論罪科刑法條：
刑法第一百七十三條第一項、第三項：
放火燒燬現供人使用之住宅或現有人所在之建築物、礦坑、火車、電車或其他供水、
陸、空公眾運輸之舟、車、航空機者，處無期徒刑或七年以上有期徒刑。
第一項之未遂犯罰之。
刑法第二百七十七條第一項：
傷害人之身體或健康者，處三年以下有期徒刑，拘役或一千元以下罰金。
                    Ｋ
